【裁判字號】    97,執消債更,138
【裁判日期】    980702
【裁判案由】    更生事件
【裁判全文】
臺灣屏東地方法院民事裁定         97年度執消債更字第138號
聲  請  人
即債務人    甲○○
債  權  人  第一商業銀行股份有限公司
法定代理人  辛○○
債  權  人  香港商香港上海豐銀行股份有限公司
法定代理人  丑○○
債  權  人  玉山商業銀行股份有限公司
法定代理人  壬○○
債  權  人  萬泰商業銀行股份有限公司
法定代理人  戊○○
債  權  人  中國信託商業銀行股份有限公司
法定代理人  子○○
債  權  人  國泰世華商業銀行股份有限公司
法定代理人  丁○○
債  權  人  遠東國際商業銀行股份有限公司
法定代理人  庚○○
債  權  人  日盛國際商業銀行股份有限公司
法定代理人  陳棠
債  權  人  慶豐商業銀行股份有限公司
法定代理人  己○○
債  權  人  臺灣新光商業銀行股份有限公司
法定代理人  乙○○
債  權  人  聯邦商業銀行股份有限公司
法定代理人  丙○○
債  權  人  永豐商業銀行股份有限公司
法定代理人  癸○○
債  權  人  荷商荷蘭銀行股份有限公司台北分公司
債  權  人  元大商業銀行股份有限公司
上列當事人聲請消費者債務清理事件，本院裁定如下：
    主  文
債務人所提如附件所示之更生方案應予認可。
債務人在未依更生條件全部履行完畢前，其生活程度應為如後之
限制：（一）除係維持生計所必要者外，不得有奢靡浪費之消費
活動。（二）禁止為賭博、投機行為、搭乘高鐵、飛行器、出國
旅遊或遊學及四星級以上飯店之住宿或美容醫療等行為，如非緊
急必要，不得搭乘計程車。（三）不得買賣不動產，且不得為金
錢借貸或投資金融商品（如股票、基金等）。
    理  由
一、按債務人有薪資、執行業務所得或其他固定收入，法院認更
    生方案之條件公允者，得不經債權人會議可決，逕依債務人
    之聲請或依職權以裁定認可更生方案；法院為認可之裁定時
    ，因更生方案履行之必要，對於債務人在未依更生條件全部
    履行完畢前之生活程度，得為相當之限制，消費者債務清理
    條例第64條第1 項、第62條第2 項分別定有明文。
二、經查：本件債務人聲請更生，前經本院裁定開始更生程序在
    案，有上開裁定一份在卷可參，又債務人原任職於龍泉榮民
    醫院呼吸治療室外包捷你爾有限公司，因身體因素而離職，
    嗣於民國（下同）97年7 月起受僱於大安看護中心，在寶建
    醫院擔任看護工作，有固定之薪資收入，每月新台幣（下同
    ）30,000元等情，業據其提出財產及收入狀況說明書、財政
    部臺灣省南區國稅局95、96年綜合所得稅各類所得資料清單
    、大安看護中心在職證明書、97年11月至98年3 月薪資袋各
    1 份在卷足憑。再觀諸債務人所提如附件所示之更生方案，
    其條件：自認可更生方案裁定確定翌日起分96期（8 年）清
    償，每月為1 期，每期給付9,000 元，清償總額計864,000
    元，清償成數為無擔保及無優先債權總額之54.50%，並由其
    女兒劉蘭英擔任更生方案保證人，以確保更生方案之履行。
    本院參酌債務人母親吳罔度（25年7 月13日生）因年紀大及
    慢性疾病，現無法自理生活，安置在天佑老人養護中心，由
    債務人之二位兄長與債務人共同負擔每月之費用19,000元及
    其他日常生活用品所需之費用；所居住之房屋貸款每月須繳
    納9,575 元等情，業經債務人陳明在案，復有戶籍謄本、天
    佑老人養護中心養護費用收據及其他開銷明細及收據、醫療
    收據、房貸繳款收據附卷可稽。則債務人每月收入30,000元
    ，扣除每月還款金額9,000 元及房貸9,575 元、分攤母親扶
    養費（看護費）6,000 元後，每月僅餘5,425 元左右，參酌
    其住居之台灣省屏東縣依內政部社會司公佈之98年度每人每
    月最低生活費9,829 元之標準，僅勉強維持其基本生活之需
    求，應屬合理。
三、次查：債務人名下雖有坐落屏東縣屏東市○○段843 地號，
    面積1254平方公尺，權利範圍萬分之137 ，及其上同段5036
    建號（門牌屏東縣屏東市○○路315 號7 樓之三）房屋（第
    7 層，面積72.43 平方公尺），公告及稅籍現值為662,700
    元，然該房地尚有南山人壽保險股份有限公司所設定之抵押
    債權1,532,809 元，並非純資產，且為債務人全家棲身之處
    ，有財產歸屬資料清單、土地及建物登記簿謄本、抵押借款
    約定書影本、本院債權表、戶籍謄本附卷可稽，以當今景氣
    低迷狀態，衡情縱予變賣，亦不足清償有擔保及有優先權之
    債權，且上開房屋現為債務人全家棲身之處所，若予變賣雖
    可免除繳納房貸支出，然勢必仍須另覓容身處所而額外增加
    房屋租金之生活必要支出，實無法降低債務人每月維持生活
    所必要支出之總開銷；另名下車號WD-0117 號福特六和汽車
    ，1992年出廠，車齡已17年，老舊無甚殘值，尚無法變賣以
    之清償債務，而債務人除上開房地、汽車外，已無其他財產
    可資換價等情，亦有財政部台灣省南區國稅局財產歸屬資料
    清單在卷可按。觀之消費者債務清理條例第64條第二項之規
    定，有下列情形之一者，法院不得為前項之認可：其中第三
    款，無擔保及無優先權債權受償總額，顯低於法院裁定開始
    更生程序時，依清算程序所得受償之總額。其立法目的係以
    債務人將來有繼續性及反覆性收入之望為前提，鼓勵債務人
    利用更生程序，避免清算程序，無非在於更生程序對於債權
    人可獲得較高之清償額度，亦給債務人期待依更生受償後，
    有重新出發之機會。故考量債務人所提更生方案之條件無擔
    保及無優先權債權受償總額合計864,000 元，明顯高於依清
    算程序所得受償之總額，且已占上開債權總額54.50%，堪認
    為公允。
四、再查，消費者債務清理條例之目的，除保障債權人集團性滿
    足之最大化及公平化外，並為賦與債務人重建復甦其經濟生
    活之機會。故消費者債務清理程序制度之構築首需強調生活
    再建及破綻預防，提高債務人工作意願並改善其生活習慣，
    使能重新出發，從而保障其生存權，並促進其義務遂行能力
    ，儘可能永續性回復信用。是若還款額度逾越其所能負擔之
    極限過大，債務人勢必無法清償，終至喪失其還債之意願，
    則債權人反之能實際受償的金額勢必大幅降低，因而蒙受實
    際不利益。本件債務人，每月收入用以攤還各債權人後所預
    留之生活必要費，僅足以勉力維持其基本生活之需求等情已
    如前述，而所提更生方案，其清償成數為無擔保及無優先權
    債權總額54.50%，並已將清償年限延長為條例所規定之最長
    年限8 年，又因其留供生活必要費用僅約5,425 元，為確保
    其更生方案之履行，由其女兒劉蘭英擔任更生方案之保證人
    ，並提出保證人劉蘭英南山人壽保險股份有限公司服務證及
    國稅局綜合所得稅各類所得資料清單以證明保證人有固定之
    薪資收入，故考量其清償能力及所提更生方案尚屬允當、可
    行。
五、另查，本件更生程序，依據確定之債權表，債權人日盛國際
    商業銀行股份有限公司債權應為41,138元，元大商業銀行股
    份有限公司債權應為28,141元，債務人更生方案分別誤列為
    31,441元、41,338元，為杜爭議，並保障債權人之公平受償
    ，爰職權予以修正，並依其債權比例調整其應受償金額，附
    此敘明。
六、綜上所述，債務人有固定收入，其更生方案之條件核屬公允
    、適當、可行，且無同條例第64條第2 項所定不得認可之消
    極事由，揆諸消費者債務清理條例之立法目的，保障債權人
    公平受償，謀求消費者經濟生活之更生機會及社會經濟健全
    發展，故不經債權人會議可決，予以認可該更生方案。另為
    促使債務人履行更生方案，並教育其合理消費觀念，並依上
    開規定，就債務人在未依更生條件全部履行完畢前之生活程
    度，應為相當之限制。
七、爰依消費者債務清理條例第64條第1 項、第62條第2 項規定
    ，裁定如主文。
中    華    民    國    98    年    7     月    2     日
                民事執行處  司法事務官  蘇聰藝
上為正本係照原本作成
如不服本裁定，應於裁定正本送達後10日內，以書狀向本院司法
事務官提出異議。
中    華    民    國    98    年    7     月    2     日
                            書  記  官  張文俊
附件（更生方案）：
（一）清償期間及分期清償方法：
      自認可更生方案裁定確定之翌日起八年，並以每一個月為
      一期，共計清償96期。
（二）清償之金額及成數：
      每期清償9,000 元。
      依本方案所定總清償金額為864,000 元，清償成數為無擔
      保及無優先權債權總額之54.50% 。
（三）給付方式：
      由債務人於本裁定確定翌日起，於每月10日前（遇假日順
      延至次上班日），依更生方案所示之每期清償額，分別給
      付給各債權人。
（四）保證人及保證範圍：
      保證人：劉蘭英，女，70年10月6 日生，身分證統一編號
              ：Ｚ000000000號。
      保證範圍：更生條件全部責任。
（五）無擔保及無優先權債權人債權比例及清償額：
  ┌────────┬─────┬─────┬─────┬─────┐
  │債 權 人 名 稱  │債權金額  │債權比例  │每期清償額│清償總額  │
  ├────────┼─────┼─────┼─────┼─────┤
  │國泰世華商業銀行│    50,950│     3.21%│       289│    27,744│
  ├────────┼─────┼─────┼─────┼─────┤
  │永豐商業銀行    │   464,841│    29.32%│     2,639│   253,344│
  ├────────┼─────┼─────┼─────┼─────┤
  │第一商業銀行    │    47,719│     3.01%│       271│    26,016│
  ├────────┼─────┼─────┼─────┼─────┤
  │慶豐商業銀行    │    41,839│     2.64%│       237│    22,752│
  ├────────┼─────┼─────┼─────┼─────┤
  │萬泰商業銀行    │    74,452│     4.70%│       423│    40,608│
  ├────────┼─────┼─────┼─────┼─────┤
  │遠東國際商業銀行│    79,732│     5.03%│       453│    43,488│
  ├────────┼─────┼─────┼─────┼─────┤
  │日盛國際商業銀行│    41,138│     2.60%│       234│    22,464│
  ├────────┼─────┼─────┼─────┼─────┤
  │元大商業銀行    │    28,141│     1.78%│       160│    15,360│
  ├────────┼─────┼─────┼─────┼─────┤
  │玉山商業銀行    │    79,857│     5.04%│       453│    43,488│
  ├────────┼─────┼─────┼─────┼─────┤
  │台灣新光商業銀行│    47,197│     2.98%│       268│    25,728│
  ├────────┼─────┼─────┼─────┼─────┤
  │中國信託商業銀行│   472,793│    29.82%│     2,684│   257,664│
  ├────────┼─────┼─────┼─────┼─────┤
  │香港上海匯豐銀行│    84,968│     5.36%│       482│    46,272│
  ├────────┼─────┼─────┼─────┼─────┤
  │荷商荷蘭商業銀行│    71,119│     4.49%│       404│    38,784│
  ├────────┼─────┼─────┼─────┼─────┤
  │聯邦商業銀行    │       538│     0.03%│         3│       288│
  ├────────┼─────┼─────┼─────┼─────┤
  │加      總      │ 1,585,284│      100%│     9,000│   864,000│
  ├────────┼─────┴─────┴─────┴─────┤
  │ 清 償  成  數  │    54.50%                                    │
  └────────┴───────────────────────┘

司法院資訊處製作；財團法人民間司法改革基金會備份。
